【裁判字號】    92,訴,454
【裁判日期】    921105
【裁判案由】    營利事業所得稅
【裁判全文】
臺中高等行政法院判決                              九十二年度訴字第四五四號
                              .
    原      告  巧豐資訊股份有限公司
    代  表  人  甲○○
    訴訟代理人  丙○○
                楊淑貞
    被      告  財政部臺灣省中區國稅局
    代  表  人  乙○○
    訴訟代理人  丁○○
右當事人間因營利事業所得稅事件，原告不服財政部中華民國九十二年四月三日台財
訴字第○九一○○三二五六五號訴願決定，提起行政訴訟，本院判決如左︰
    主  文
原告之訴駁回。
訴訟費用由原告負擔。
    事  實
一、事實概要：緣原告民國八十七年度營利事業所得稅結算申報，列報營業收入淨額
    新臺幣（下同）四五、七二四、二一二元，營業成本為三八、四七四、七五八元
    ，營業費用及損失為九、五九七、八○六元，全年所得額虧損二、五二九、四二
    一元。被告所屬大屯稽徵所初查時以其無法提示相關銷貨成本之憑據供核，乃依
    所得稅法施行細則第八十一條規定按同業利潤標準核定原告營業成本為三五、二
    五四、八一九元（訴願決定書誤載為一○、四六九、三九三元），營業費用及損
    失依帳證調查調整為九、三五○、七一一元，核定全年所得額九三七、六一三元
    ，應補稅額二二四、四○三元。原告不服，主張有關網際網路之收入係對外所購
    置，非原告自行開發之軟體為由，申請復查，未獲變更，提起訴願，亦遭決定駁
    回，遂提起本件行政訴訟。
二、兩造聲明：
    (一)原告聲明求為判決：訴願決定、復查決定及原處分均撤銷。
    (二)被告聲明求為判決：駁回原告之訴。
三、兩造之陳述：
    (一)原告主張之理由：
    1.按「營利事業經稽徵機關依現行所得稅法第八十三條第三項規定核定所得額後
      ，於行政救濟時始行補提帳證，應准予查帳核定。」
      財政部七十九年十一月二
      十八日台財稅第七九○三六七三四○號函釋在案。又依行政院台八五訴字第一
      三○二六號再訴願決定亦謂「同意按同業利潤標準核定所得額後再提資料供核
      稽徵機關是否無庸再查有待審究。」
    2.經查原告承包益民國小網路施工牽線（含購置 ciso cap1601 router設備）工
      程等案，日期無法銜接係因當時台中縣政府貨款支付時間冗長，基於原告為資
      金流動考量，將承包公家機關類以收款情況業務，皆以專案向上游廠商如大眾
      電腦公司、聲馥科技企業社等提出配合之要求，俟原告收取縣政府貨款再請上
      游廠商開發票支付貨款，此為進銷貨日期無法銜接原因。又例如承包中華電信
      股份有限公司南投營運處「工務pip整合系統網路佈線工程」實為委由聲馥科
      技企業社發包施工，乃稽徵機關進行調查或復查時，原告已配合調查人員將原
      告提示採購憑單及進項統一發票，調查人員未告知不妥，反隨後即為復查駁回
      ，有失誠信。原告宥於稅務法規知識不足，於訴願時方知須提示合約書，原告
      立即提示上游廠商聲馥科技企業社承包工程合約書，且於訴願中提出三份合約
      書，故依法成本應能勾稽。被告未予重核，有違法之處。
    (二)被告答辯之理由：
    1.按「稽徵機關進行調查或復查時，納稅義務人應提示有關各種證明所得額之帳
      簿、文據；其未提示者，稽徵機關得依查得之資料或同業利潤標準，核定其所
      得額。」「本法第八十三條所稱之帳簿文據，其關係所得額之一部或關係課稅
      年度中某一期間之所得額，而納稅義務人未能提示者，稽徵機關得就該部分依
      查得資料或同業利潤標準核定其所得額。」為所得稅法第八十三條第一項及同
      法施行細則第八十一條第一項所明定。又「納稅義務人於稽徵機關進行調查或
      復查時未提示該項帳簿文據或雖提示而有不完全者，稽徵機關應依所得稅法第
      八十三條第二項規定時間命其提示或補正，如經過規定時間，而納稅義務人仍
      不遵照提示或補正者，稽徵機關始得依同條第一項後段規定，依查得之資料或
      同業利潤標準，核定其所得額。」改制前行政法院六十一年度判字第一九八號
      著有判例。
    2.查原告係經營電腦及周邊設備暨網際網路工程買賣業，本年度列報營業成本三
      八、四七四、七五八元，於被告機關初查時因原告無法提示相關帳證文據供核
      ，致營業成本無法勾稽，且原告出具同意書同意營業成本依同業利潤標準核定
      ，乃依前揭法條規定，就營業收入淨額四五、七二四、二一二元，其中電腦及
      周邊設備淨收入四三、七九六、八五九元，按該業（行業標準代號：五四五三
      ︱一二）同業利潤標準毛利率百分之二十一核算營業成本三四、五九九、五一
      九元，加計網際網路及程式設計收入一、九二七、三五三元，按該業（行業標
      準代號：七五○三︱一三）同業利潤標準毛利率百分之六十六核算營業成本六
      五五、三○○元，合計營業成本三五、二五四、八一九元，減除營業費用及損
      失總額九、三五○、七一一元後，營業淨利一、一一八、六八二元，加計非營
      業收入總額二五、三五九元，減除非營業損失及費用總額二○六、四二八元，
      核定全年所得額九三七、六一三元，原告不服，復查主張收入有一部分網際網
      路係對外所購，非原告自行開發之軟體，請准予重新查核云云。復查時經原處
      分機關九十年八月六日及九十年十月三十日二次函請原告補提示相關帳證文據
      及有關網際網路連線憑證、外包工程合約、估價單等資料供核，惟原告網際網
      路施工部分僅提供內部採購憑單、進銷項統一發票及上游如中華電信股份有限
      公司所屬營運處等機關之合約書，相對並未能提供委由下游廠商聲馥科技企業
      社承包各工程之合約書，無法由下游廠商之施工內容，與進銷存明細表所載比
      較，以利區分各工程所使用之材料、用料是否吻合。又另如承包台中縣益民國
      小網路施工牽線（含購置cisco cpa1601 router設備）工程（詳原卷第一二三
      至一二四頁），由原告開出及取得發票得知完工、收款日期在八十七年二月底
      以前，相對原告遲至八十七年七月八日才向大眾電腦股份有限公司購買同一類
      物品安裝，又同年七月六日才委請下游廠商施工完成，三者日期明顯無法銜接
      ，其他工程亦有類似情形，再查原告因未提示有關帳證文據供核，出具同意書
      同意營業成本依同業利潤標準核定，是初查依首揭法令規定，按同業利潤標準
      核算網際網路及程式設計部分之成本六五五、三○○元，總營業成本三五、二
      五四、八一九元，全年所得額九三七、六一三元，並無不合，復查後仍予維持
      ，財政部訴願決定亦持與被告機關相同論見，予以駁回。
    3.訴訟意旨略謂：原告承包益民國小網路施工牽線工程等案，日期不能銜接係因
      承包公家機關貨款支付時間冗長，類似收款情況業務皆以專案向上游廠商如大
      眾電腦公司、聲馥科技企業社等提出配合要求，嗣原告收取貨款再請上游廠商
      開發票支付貨款，故進銷貨日期無法銜接，另承包中華電信股份有限公司南投
      營運處「工務PIP整合系統網路佈線工程」實委聲馥科技企業社發包施工，宥
      於對稅務法規之不足於訴願時才補提示承包工程合約書，故成本應能勾稽云云
      。
    4.查原告列報本年度施作完工之網際網路工程為益民國小七三、一一四元、中華
      電信南投營運處三三八、八五○元、臺灣省政府環保處四一九、○四八元及臺
      中關稅局一三○、四七六元等四項工程合計九六一、四八八元，原告訴稱該部
      分均為委外發包施工，非自行施工且一進一銷均有取具發票及開立發票，惟僅
      提示後三項合約書及其委外發包廠商之工程合約書、採購憑單影本等，未附銷
      項合約書估價單、規格書、工程圖說等，各工程所使用材料、用料情形無法勾
      稽查核。另承包益民國小網路施工牽線工程案，其完工及收款日期在八十七年
      二月底以前，購置之cisco cpa1601 router設備四二、○○○元係大眾電腦有
      限公司七月八日之統一發票，及外包廠商七月六日之統一發票網路施工費一○
      、四七六元，三者日期無法銜接，顯違常理，原告雖稱因承包公家機關貨款收
      取時間冗長，故以專案向上游廠商及外包廠商提出配合要求，俟收取承包貨款
      後再支付上游及外包貨款，惟未提示益民國小該項工程合約書及外包合約、估
      價單及耗用材料明細表等憑證供核，其營業成本仍無法勾稽查核，原核定按同
      業利潤標準核定營業成本，並無不妥，原告復執前詞爭執，惟並未提示新事證
      供核，應不足採。
    5.基上論結，原處分及所為復查及訴願決定並無違誤，請准如訴之聲明判決。
    理  由
一、按「稽徵機關進行調查或復查時，納稅義務人應提示有關各種證明所得額之帳簿
    、文據，其未提示者，稽徵機關得依查得之資料或同業利潤標準，核定其所得額
    。」、「本法第八十三條所稱帳簿文據，其關係所得額之一部或關係課稅年度中
    某一期間之所得額，而納稅義務人未能提示者，稽徵機關得就該部分依查得之資
    料或同業利潤標準核定其所得額。」為所得稅法第八十三條第一項及同法施行細
    則第八十一條所明定。又所謂未提示，兼指帳簿文據全部未提示，或雖提示而有
    不完全、不健全或不相符者，均有其適用，改制前行政法院六十一年度判字第一
    九八號著有判例。
二、本件原告八十七年度營利事業所得稅結算申報，列報營業收入淨額四五、七二四
    、二一二元，營業成本為三八、四七四、七五八元，營業費用及損失為九、五九
    七、八○六元，全年所得額虧損二、五二九、四二一元。被告所屬大屯稽徵所初
    查時以其無法提示相關銷貨成本之憑據供核，乃依所得稅法施行細則第八十一條
    規定按同業利潤標準核定原告營業成本為三五、二五四、八一九元，營業費用及
    損失依帳證調查調整為九、三五○、七一一元，核定全年所得額九三七、六一三
    元，應補稅額二二四、四○三元。原告不服，主張有關網際網路之收入係對外所
    購置，非原告自行開發之軟體為由，申請復查，未獲變更，提起訴願，亦遭決定
    駁回，遂提起本件行政訴訟，並為如事實欄所示之主張。
三、本件原告列報本年度施作完工之網際網路工程為益民國小七三、一一四元、中華
    電信公司南投營運處三三八、八五○元、臺灣省政府環保處四一九、○四八元及
    臺中關稅局一三○、四七六元等四項工程合計九六一、四八八元，為原告所不爭
    執。其主張該部分均為委外發包施工，非自行施工，且一進一銷均有取具發票及
    開立發票，故成本應能勾稽云云。經查，本件原告申請復查時，被告分別於九十
    年八月六日及九十年十月三十日二次函請原告補提示相關帳證文據及有關網際網
    路連線服務進、銷貨發票及銷貨合約、外包工程合約、估價單等資料供核，原告
    既已收受被告通知其提示帳證文據之通知（見原處分卷第五六、五七、一○一、
    一○二頁），惟原告網際網路施工部分，僅提供內部採購憑單、進銷項統一發票
    及上游如中華電信公司南投營運處工程等機關之合約書，並未能提供委由下游廠
    商聲馥科技企業社承包各工程之合約書估價單、規格書、工程圖說等，各工程所
    使用材料、用料情形無法勾稽查核。次查原告承包益民國小網路施工牽線工程案
    ，其完工及收款日期在八十七年二月底以前，購置之cisco cpa1601 router設備
    四二、○○○元係大眾電腦有限公司七月八日之統一發票，及外包廠商七月六日
    之統一發票網路施工費一○、四七六元，三者日期無法銜接，顯違常理，原告雖
    稱因承包公家機關貨款收取時間冗長，故以專案向上游廠商及外包廠商提出配合
    要求，俟收取承包貨款後再支付上游及外包貨款，惟未提示益民國小該項工程合
    約書及外包合約、估價單及耗用材料明細表等憑證供核，其營業成本亦無法勾稽
    查核，被告乃按同業利潤標準核定營業成本，揆諸首開法條規定，並無不合（改
    制前行政法院八十一年度判字第二六○八號、八十四年度判字第二七八五號判決
    參照）。至原告主張依財政部七十九年十一月二十八日台財稅第七九○三六七三
    四○號函釋，稽徵機關應依其提供資料調查認定一節。又原告未依規定提示帳證
    文據供核，當然無法予以調查認定，自無上揭函釋之適用。綜上所述，原告上開
    主張，均不足採。從而，被告所為之原核定處分，核無違誤，復查決定及訴願決
    定遞予維持，亦無不合。原告仍執前詞訴請撤銷，為無理由，應予駁回。
四、據上論結，本件原告之訴為無理由，依行政訴訟法第一百九十五條第一項後段、
    第九十八條第三項前段，判決如主文。
中      華      民      國    九十二    年     十一     月      五      日
                 臺 中 高 等 行 政 法 院   第 二 庭
                                審 判 長 法  官  胡  國  棟
                                         法  官  王  德  麟
                                         法  官  林  秋  華
右正本證明與原本無異。
如不服本判決，應於判決送達後二十日內向本院提出上訴書狀，其未表明上訴理由者
，應於提起上訴後二十日內向本院提出上訴理由書（須依對造人數附具繕本）；如於
本判決宣示或公告後送達前提起上訴者，應於判決送達後二十日內補提上訴理由書（
須附繕本）。未表明上訴理由者，逕以裁定駁回。
提起上訴應預繳送達用雙掛號郵票三九○元（三十四元及五元郵票各十份)。
中      華      民      國    九十二    年     十一     月      五      日
                                         法院書記官  王  百  全


司法院資訊處製作；財團法人民間司法改革基金會備份。
